最　高　行　政　法　院　判　決
　　　　　　　　　　　　　　　　　　 94年度判字第01882號
再 審原 告　英屬維京群島商．華敦國際發展有限公司台灣分公
　　　　　　司
代　表　人　丙○○
訴訟代理人　乙○○
再 審被 告　財政部臺北市國稅局
代　表　人　甲○○
上列當事人間因營利事業所得稅事件，再審原告對於本院中華民
國93年2月19日93年度判字第135號判決，提起再審之訴。關於違
反行政訴訟法第273條第1項第1款事由部分，本院判決如下：
　　主　文
再審之訴駁回。
再審訴訟費用由再審原告負擔。
　　理  由
一、再審原告起訴主張：再審原告民國87年度營利事業所得稅結
    算申報，原列報分攤國外管理費用新台幣（下同）14,498,3
    60元。經再審被告初查以其未能提示海外總公司之詳細內部
    組織系統圖、所發生費用之明細及相關費用憑證，以供查明
    其費用金額之正確性，乃全數剔除。再審原告不服，以其為
    英屬維京群島商華敦國際發展公司（下稱華敦國際發展公司
    ，即再審原告之總公司）之台灣分公司，而該公司係經香港
    華敦管理公司於英屬維京群島所成立之華敦國際代理公司（
    為華敦集團之區公司）之子公司。再審原告總公司僅係為一
    控股公司，並無實際管理功能，而多委由香港華敦管理公司
    基於集團政策營運管理之，有關香港華敦管理公司為區公司
    執行管理其在各地公司所生之管理費用，必須由區公司依約
    匯付與香港華敦管理公司，至區公司分攤之管理費用，則由
    區公司分攤予其在各地之子公司或分公司，是以依營利事業
    所得稅查核準則（下稱查核準則）第70條規定，剔除其申報
    應分攤總公司華敦國際發展公司之管理費用計美金437,422
    元，折合新台幣14,498,360元，於法有違。再審原告遂循序
    提起行政訴訟，經臺北高等行政法院91年度訴字第1538號判
    決（下稱原審判決）駁回，再審原告仍不服，提起上訴，亦
    經本院93年度判字第135號判決（下稱原判決）駁回上訴，
    再審原告乃以原判決有行政訴訟法第273條第1項第1款事由
    提起再審之訴。查原判決理由指稱再審原告與華敦國際發展
    公司及香港華敦管理公司非總、分公司關係，此係因再審原
    告於復查階段未將系爭管理費用之給付流程與組織架構予以
    分立，致再審被告誤解，但因本件事實證據已取具國外各案
    關公司之法律登記之相關證明文件，並補具正確之總分公司
    組織架構圖及相關證明文件，已證再審原告之總公司即華敦
    國際發展公司與香港華敦管理公司並非如原判決理由所稱係
    母子公司之關係，原判決理由所依據之事實證據即有違誤。
    又行政程序法既已允許依據法規或事實事後發生變更之不一
    致處分，則本件課稅事實之改變僅因再審原告未詳予闡明致
    原審判決及原判決誤解，再審原告既已提出法律事證，自應
    重新審視，乃本件原判決明顯蔑視再審原告之舉證，致有適
    用法規錯誤。又查香港華敦管理公司既非再審原告總公司之
    母公司，故香港華敦管理公司因受再審原告總公司委託而提
    供再審原告總公司管理之服務，而由再審原告總公司支付該
    管理服務之相對報酬，既屬再審原告因管理目的所發生之費
    用，其由再審原告分攤，本屬合理，而再審原告在臺之收益
    亦均已申報所得課稅，則管理費用同為在臺經營業務獲取利
    益所必要之費用，自應准予認列，是再審被告認定再審原告
    所列報全部之收入，卻否准列支此項管理費用，擅自割裂適
    用之作法，有違收入、成本及費用配合原則，此參諸司法院
    釋字第385號解釋即明。末按行為時營利事業所得稅查核準
    則，係財政部基於職權為所得稅稽徵事務所發佈之行政命令
    ，此項查核準則，司法院釋字第247號解釋認其係為執行所
    得稅法之規定而訂定，只要不逾越法律規定，即無牴觸憲法
    ，可以發生對外拘束力，司法院釋字第367號解釋亦同，此
    亦可參最高行政法院69年度判字第715號判決意旨。則按查
    核準則第70條既已明訂境內分公司可予分攤國外總公司管理
    費用之要件，對國外總公司管理費用之發生原因，並未限制
    其條件，則再審原告之境外總公司確實發生管理費用為原判
    決及再審被告所不否認，則再審原告依前揭查核準則規定予
    以分攤總公司管理費用，於法有合，然原判決及原審判決否
    准再審原告分攤境外總公司之管理費用，顯已限縮查核準則
    第70條規定範圍，增加法律所無限制，違反租稅法律主義，
    有應適用法規未予適用之違法等語，爰請判決廢棄原審判決
    及原判決，並撤銷原處分及一再訴願決定。
二、再審被告則以：揆之原判決理由所引所得稅法第24條第1項
    、營利事業所得稅查核準則第70條第1項及第2項、財政部86
    年12月4日台財稅第861924459號函釋規定，並無再審理由所
    指違背法令或適用法規不當情事，茲再審原告對之縱有爭執
    ，依最高行政法院61年裁字153號及62年判字第610號判例，
    要難謂為適用法規錯誤或不當，是本案應無上開行政訴訟法
    第273條第1項第1款所載得以提起再審之訴之情事，是再審
    原告提起再審之訴，顯無合法之理由，亦非適法等語，資為
    抗辯。
三、本院按：行政訴訟法第273條第1項第1款所謂「適用法規顯
    有錯誤者」，係指原判決所適用之法規與現行法律有所牴觸
    或有效之判例解釋有所違反者而言。至於事實認定錯誤或法
    律上見解之歧異，不得謂為適用法規顯有錯誤。本件原判決
    維持臺北高等行政法院原審判決，駁回再審原告之上訴，係
    以：原審判決已就本件爭點即再審原告主張再審原告之總公
    司係控股公司，並無實際管理功能，其經同集團委由香港華
    敦管理公司執行管理各地公司所生之管理費用，係由再審原
    告之總公司支付，再審原告得依查核準則第70條之規定，申
    報應分攤總公司之管理費用乙節，為不可採等情。明確詳述
    其得心證之理由，並與前開行為時所得稅法第24條第1項、
    查核準則第70條第1項、第2項等法令規定，及財政部86年12
    月4日台財稅第861924459號函釋意旨要無不合，尚無判決不
    適用法規或適用不當之違法。末查原審判決係以再審原告自
    認與香港華敦管理公司之間並無任何關聯，尚難僅因再審原
    告之總公司與香港華敦管理公司均屬華敦集團旗下之公司，
    而由集團指定由香港華敦管理公司管理，即謂此管理費用係
    總公司因管理所衍生之境外成本，應由再審原告依規定分攤
    。國內之分公司應如何分攤海外總公司之管理費用，查核準
    則第70條既定有明文，再審原告主張其與華敦國際發展有限
    公司係屬總、分公司關係，惟華敦國際發展有限公司與華敦
    國際代理公司及香港華敦管理公司並非總、分公司關係。再
    審原告總公司為華敦國際發展公司，而香港華敦管理公司與
    華敦國際發展公司則係母子公司關係，故香港華敦管理公司
    尚難認定為管理全部組織之總機構，且再審原告與華敦國際
    代理公司及香港華敦管理公司既非總、分公司關係，若如再
    審原告所述由香港華敦管理公司提供上訴人之管理服務，其
    費用應如何檢具憑證申報扣抵，乃另一問題，因認殊難依查
    核準則第70條規定以分公司分攤總公司管理費用之方式列報
    無疑。從而，亦難謂原審判決有判決理由矛盾之違法。至於
    再審原告其餘訴稱各節，乃再審原告以其對法律上見解之歧
    異，就原審取捨證據、認定事實之職權行使，指摘其為不當
    ，均無可採為其論據，核其論事、用法均無違誤，自無適用
    法規錯誤之情形。又本件為撤銷訴訟，原則上應以言詞辯論
    終結時之事實及法律狀況為認定之時間基準。以本件而言，
    再審原告自承於原審言詞辯論終結後，提起上訴時，始提出
    系爭管理費用之給付流程與組織架構予以分立，即於事實審
    言詞辯論終結後始提出，則本件原判決對上開事證未予審認
    ，尚不構成適用法規錯誤之違法。另再審原告指責再審被告
    限縮查核準則第70條規定範圍，增加法律所無之限制，加重
    納稅義務人負擔，有違租稅法律主義乙節。業經再審原告於
    歷審中主張，均未受採信；且查，該條規定，乃財政部基於
    職權根據所得稅法規定，針對境內之國外分公司，應如何分
    攤其國外總公司之管理費用，及應檢附證明文件所作之規定
    。本件原審法院依其認定之事實，殊難依查核準則第70條規
    定，以分公司分攤總公司管理費用之方式列報，本院原判決
    予以維持，核無違誤，再審原告上開主張，無非法律見解歧
    異，自不得據為提起再審之事由。綜上所述，本件再審之訴
    ，顯無理由，應予駁回。本件對原判決再審為無理由，已詳
    前開說明，自毋庸論述再審原告對原審判決是否有再審理由
    ，併此明。
據上論結，本件再審原告之再審之訴為無理由，爰依行政訴訟法
第278條第2項、第98條第3項前段，判決如主文。
中　　華　　民　　國　　94　　年　　11　　月　　30　　日
                  第二庭審判長法  官　廖　政　雄
                              法  官　林　清　祥
                              法  官　鍾　耀　光
                              法  官　姜　仁　脩
                              法  官　胡  國  棟
以  上  正  本  證  明  與  原  本  無  異
中　　華　　民　　國　　94　　年　　12　　月　　1　　 日
　　　　　　　　　　　　　　　書記官　莊　俊　亨
